【裁判字號】    98,訴,591
【裁判日期】    990212
【裁判案由】    妨害性自主
【裁判全文】
臺灣花蓮地方法院刑事判決               98年度訴字第161號
公  訴  人  臺灣花蓮地方法院檢察署檢察官
被      告  甲男  真實姓名、年.
選任辯護人  范明賢律師（法律扶助基金會指派）
上列被告因妨害性自主案件，經檢察官提起公訴（98年度偵字第
1099號）及追加起訴（98年度蒞字第901 號），本院合併審理後
，判決如下：
    主  文
甲男連續對於十四歲以下之女子犯強制猥褻罪，處有期徒刑陸年
。又成年人故意對少年犯強制猥褻罪，處有期徒刑拾月，減為有
期徒刑伍月。又成年人故意對少年犯強制猥褻罪，處有期徒刑壹
年貳月，減為有期徒刑柒月。又成年人故意對少年犯強制猥褻罪
，處有期徒刑壹年，減為有期徒刑陸月。又成年人故意對少年犯
恐嚇危害安全罪，處有期徒刑捌月。又成年人故意對少年犯強制
未遂罪，處有期徒刑捌月。又成年人故意對少年犯強制猥褻罪，
處有期徒刑貳年。又對未滿十四歲之女子為性交，共陸罪，各處
有期徒刑肆年。又成人年故意對兒童犯恐嚇危害安全罪，處有期
徒刑玖月，減為有期徒刑肆月拾伍日。應執行有期徒刑貳拾年。
    事  實
一、甲男（代號為0000-0000C，另一代號為00000000B，52 年間
    出生，為成年人，真實姓名年籍詳卷）為A女（代號為
    0000-0000，另一代號為00000000C，82年間出生，真實姓名
    年籍詳卷）、B女（代號為00000000，87 年間出生，真實姓
    名年籍詳卷）二姐妹之生父，其等生母（代號為0000-0000B
    或00000000A，真實姓名年籍詳卷，下稱C女，與甲男於98年
    6月22日經法院裁判離婚），甲男與A、B、C三女彼此間，即
    具有家庭暴力防治法第3條第1、2、3款所定之家庭成員關係
    ，甲男知悉A、B二女於下述各年間，係未滿14歲或14歲以上
    未滿16歲之未成年女子，為滿足己身性慾，竟基於強制猥褻
    、性交、強制之犯意，另基於恐嚇之犯意，先後於：
  ?90年9月至93年7 月間，基於概括犯意，趁C女不在家之機會
    ，即指示A 女進入其位於基隆市暖暖區住處（確實地址詳卷
    ）房間、浴室，或在該址客廳內，假藉告知其他男性對女性
    會有之舉止，以及女性應如何保養其乳房部位之名義，以雙
    手抓住A女肩膀後，即順勢以手撫摸，或親吻A女胸部，或二
    者兼有之；A女雖即揮動其手以示拒絕，惟甲男無視A女之反
    抗，仍繼續以手撫摸或親吻A女之胸部，而以此方式違反A女
    之意願，對斯時尚未滿14歲（該期間之年齡為8至11歲）之A
    女，連續為撫摸、親吻胸部之猥褻行為（總計約20次），得
    逞後並均叮囑A女不得將之告知C女。
  ?96年3月至同年4月24日間某日，見A、B二女適在上址客廳玩
    耍，認有機可乘，明知A 女前已有拒絕甲男撫摸其身體之情
    形，仍上前先假藉與A女談話，隨即以手隔著A女衣服撫摸 A
    女下體，而以此方式違反A 女之意願，故意對斯時年齡已滿
    14歲，而屬12歲以上未滿18歲之少年A女為該猥褻之行為1次
    得逞。
  ?96年3月至同年4月24 日前之某日晚間，甲男發現A女在其上
    開住處房間內業已入睡，認有機可乘，隨即潛入房內掀開 A
    女所蓋之棉被，並以手隔著A女衣服撫摸A女下體，迨A 女因
    此驚醒並開始轉動身體，且以手撥開甲男之手之際，甲男仍
    無視A女之抗拒，仍擠向並接續以手撫摸A女下體（前後共計
    約3下），而以此方式違反A女之意願，故意對斯時年齡已滿
    14 歲，屬12歲以上未滿18歲之少年A女為該猥褻之行為1 次
    。
  ?96年4月初至同年4月24日間某日上午6、7時許，騎乘機車載
    送A女自上開住處前往A女就讀之基隆市某中學（確實校名詳
    卷）途中，竟乘機以手伸至後方，隔著A女衣服撫摸A女下體
    ，A女雖立即以手將之拿開，甲男仍無視A女之抗拒，強行碰
    觸、撫摸A女之下體，而以此方式違反A女之意願，故意對斯
    時年齡已滿14歲，屬12歲以上未滿18 歲之少年A女為該猥褻
    行為1次。
  ?97年8月9日晚間8 時許，在上開住處客廳內，因不滿斯時已
    年滿15歲，而屬12歲以上未滿18 歲之少年A女未告知前一日
    （8 日）之行蹤，經A女解釋係與C女一同前往外公家，惟甲
    男仍不願相信，又質問為何未事先告知後，竟無端心生憤怒
    ，隨即突然至廚房取出西瓜刀1支（未扣案），並架在A女頸
    部，同時恫稱：「再這樣的話，就把你們的手腳砍斷，寧願
    不要你們，也不要你們跑出去」等語，而以此方式故意恐嚇
    A女，致A女心生恐懼，並危及A 女之身體安全，而甲男則於
    語畢後，即將該西瓜刀放下。
  ?97年12月6 日，至花蓮縣探望當時就讀花蓮縣某高中，已年
    滿15歲，屬12歲以上未滿18歲之少年A女；同日晚間11 時許
    ，甲男即帶同A 女前往設於花蓮縣玉里鎮樂合里之「安通溫
    泉飯店」泡溫泉，迨進入該飯店4號雙人湯屋內，由A女先行
    洗澡之際，甲男竟隨即該湯屋內並褪去全身衣服，稱欲幫 A
    女洗澡，A 女則因此受到驚嚇遂出言拒絕；甲男竟又假藉要
    讓A女知悉男性會有如是生理反應云云，強拉A女之手欲撫摸
    甲男業已勃起，並以手握住且上下移動之生殖器，復要求 A
    女觀看，而故意以此強暴方式著手欲使A 女行碰觸男性身體
    部位之無義務之事，同時妨害A 女斯時本可自主決定是否欲
    檢視、碰觸男性身體部位之權利之行使，A 女見狀深感嫌惡
    ，即將手抽回而未碰觸，且不欲觀看，甲男因此未能得逞，
    A 女則於儘速盥洗完畢後離開上開雙人湯屋。
  ?97年12月7日上午5 時許，在甲男與A女離去上開?所示之溫
    泉飯店而另行投宿之位於花蓮縣玉里鎮○○路「和平大飯店
    」305號房內，甲男竟假藉須知悉A女有無結交男朋友，以及
    示範男性對女性會有何舉止，且要A女感受云云，突然撲向A
    女，並以雙手抓住A女雙手，同時以身體強壓在A女身上，再
    扭動下半身，使其下體摩擦A女下體而猥褻之，A女雖即行反
    抗，然仍因雙手遭抓住，且身體遭壓制，致無法反抗，甲男
    則亦無視A女之抗拒，續以上開強暴方式，違反A女之意願，
    故意對斯時已年滿15歲，屬12歲以上未滿18 歲之少年A女為
    該猥褻行為1次，歷時約30分鐘後始起身，與A女共同離去「
    和平大飯店」。
  ?95年9月至10月間，多次假藉欲告知B女某事，或提醒勿隨意
    進入他人房內，甚或示範男女性交動作云云，迨B 女依要求
    進入甲男上開基隆市住處房間內後，甲男隨即脫下褲子，並
    指示B 女褪去所著褲子躺在房內床上，甲男則站立床邊，再
    以其陰莖插入B女陰道內，並以舌頭舔B女下體，以此方式對
    斯時年僅8歲，屬14歲以下之B女為性交得逞，先後共計4 次
    。另又於上開住處浴室內，趁其為B女洗澡之機會，指示B女
    坐在浴缸旁後，即以其陰莖插入B女陰道內之方式，先後對B
    女為性交，計2次。而B女上開6 次遭甲男性交過程中，則均
    慮及甲男係其父親，復因年幼不解人事，致均未有何反抗或
    其他明示拒絕意思之舉。
  ?迨C女發覺上開甲男對B女為性交之情事，而同教會之友人曾
    喜真則經C女以電話告知後，即於95年12月5日向基隆市政府
    社會局通報；另甲男則經C女於95年12月9日或10日晚間10時
    許，在上開住處客廳內質問有關對B 女性交乙事之際，除加
    以否認外，竟心生憤怒，並當場高聲揚言若因此坐牢，出獄
    後要殺光全家等加害生命之言語，故意恐嚇均尚未滿18歲之
    少年A女（斯時年滿12歲）、兒童B女（斯時年齡未滿12歲）
    ，以及適在房內C女，致A、B、C三人均心生畏懼而生危害於
    生命安全，且C女亦因此而於同年月15 日前往基隆市社會局
    面談時，以係其誤認而同意基隆市社會局逕予結案。
二、嗣因A 女於在校課程之「人際溝通」之試卷內自述家中情形
    ，為老師發覺有異並通報；另C女則於得知A女亦確遭甲男猥
    褻，遂帶同B女前往報警處理，始循線查悉上情。
三、案經A、C二女訴由花蓮縣警察局玉里分局報告臺灣花蓮地方
    法院檢察署檢察官偵查起訴暨追加起訴。
    理  由
壹、程序事項：
一、按「因職務或業務知悉或持有性侵害被害人姓名、出生年月
    日、住居所及其他足資識別其身分之資料者，除法律另有規
    定外，應予保密。行政機關、司法機關及軍法機關所製作必
    須公示之文書，不得揭露被害人之姓名、出生年月日、住居
    所及其他足資識別被害人身分之資訊。」性侵害犯罪防治法
    第12條定有明文。是本判決書中關於被害人及證人之姓名，
    自應僅記載代號（真實姓名等年籍資料詳卷）；又本案被告
    甲男為遭其性侵害之被害人A、B二女之生父，業據被告甲男
    陳明在卷，被告甲男之真實姓名、出生年月日、住居所等基
    本資料，自屬足資識別被害人身分之資訊，是本判決書之人
    別欄就被告之基本資料，亦應記載代號（真實姓名等年籍資
    料詳卷），於事實、理由內有關被告與被害人A、B二女共同
    居住之處所及A、B二女就讀之學校等事項，則應予簡略記載
    （確實住址及學校名稱均詳卷），俾符上開規定意旨。
二、又一人犯數罪者為，相牽連案件；另於第一審辯論終結前，
    得就與本案相牽連之犯罪或本罪之誣告罪，追加起訴。刑事
    訴訟法第7條第1款、第265條第1項分別定有明文。查事實欄
    ?、?、?、?所示被告甲男所犯之強制性交、與未滿14歲
    之女子性交及恐嚇等罪，經核與其本案經起訴之其餘各罪間
    ，有一人犯數罪之相牽連案件關係，檢察官並已於本案辯論
    終結前之98年5月26日、98年7月7日、98年10月15 日，分別
    繕具補充理由書（案號均為98年度蒞字第901 號）予以追加
    起訴（本院收文日分別為：98年6月18日、98年7月13日、98
    年10月19日），是本案追加起訴之程序應屬合法，本院自得
    併予審理之。
三、至於臺灣基隆地方法院檢察署（下稱基隆地檢署）以事實欄
    ?所示被告多次對於B 女為性交之犯行，認與起訴部分有連
    續犯之裁判上一罪關係，為法律上之同一案件，移送本院併
    案審理（即該署98年度偵字第766 號案件）部分，查該移送
    併辦意旨所述被告之犯行，係對B 女多次為性交行為，認定
    被告所犯之罪名，則係刑法第228條第1項之利用權勢性交罪
    （業經蒞庭檢察官更正為刑法第227條第1項之對於未滿14歲
    之女子為性交罪，詳見本院98年度訴字第161號卷第97 頁即
    98 年10月15日之補充理由書第7頁），此與起訴部分所述被
    告各犯行及其所犯之各項罪名，均非同一，難認有何連續犯
    之裁判上一罪關係，本應退由基隆地檢署另為適法之處理；
    惟公訴人已就該事實予以追加起訴，而本院已於準備程序及
    審理時，均告知被告及其辯護人此部分之犯罪事實及所涉嫌
    之罪名，並予以答辯及提出證據方法之機會，以保障被告訴
    訟上之權利，被告及其辯護人對此復已詳予答辯及辯護，是
    本院本於訴訟經濟之考量，認無退由基隆地檢署另行處理之
    必要，合先敘明。
四、證據能力部分：
  ?按被告以外之人於審判外之言詞或書面陳述，除法律有規定
    者外，不得作為證據，刑事訴訟法第159條第1項定有明文。
    所謂「法律有規定者」，係指同法第159條之1至第159條之5
    及第206 條等規定。次按被告以外之人於偵查中向檢察官所
    為之陳述，除顯有不可信之情況者外，得為證據，同法第15
    9條之1第2 項復有明定。所稱「不可信之情況」，法院應審
    酌被告以外之人於陳述時之外在環境及情況，例如：陳述時
    之心理狀況、有無受到外力干擾等，以為判斷之依據，故係
    決定陳述有無證據能力，而非決定陳述內容之證明力（參見
    法院辦理刑事訴訟案件應行注意事項第89點）。經查：本案
    經檢察官起訴、移送併辦及追加起訴後，辯護人於本院於98
    年9月7日行準備程序時，就起訴及基隆地檢署移送併辦前之
    A 女等被告以外之人之陳述部分，已表明有證據能力（詳見
    本院98年度訴字第161號卷第81 頁，被告就證據能力部分則
    當庭陳明由辯護人代為陳述意見），且本院查無司法警察、
    檢察官有何違法取供或其他顯不可信之情狀，復與本案有相
    當之關連性，是依刑事訴訟法第159條之5規定，本判決以下
    所引用之Ａ女等被告以外之人於起訴及移送本院併辦前於警
    、偵訊時之陳述，自可採為認定本案犯罪事實存否之證據。
  ?其次，辯護人於98年9月7日準備程序時，認本案起訴及移送
    併辦後之被告以外之人之陳述，無證據能力，並引述學者之
    意見為佐（詳見本院98年度訴字第161號卷第86、87 頁即學
    說上所謂之檢察官於起訴後之任意性偵查）。經查：
  1.按追加起訴之案件，本質上應係一與原起訴之犯罪事實並非
    同一，且無實質上或裁判上一罪關係（即與起訴之犯罪事實
    間非屬法律上同一案件，應為原起訴效力所及，法院本應予
    審理者），可另行獨立提起公訴之案件，然兼衡訴訟經濟、
    被告之審級利益、法院就原起訴案件審理範圍之明確、程序
    之集中及流暢，以及與原起訴案件之關連性，容許檢察官於
    特定審級、期間內（即第一審辯論終結前），就與本案有相
    牽連關係之犯罪或本罪之誣告罪，追加起訴，此觀刑事訴訟
    法第265 條規定自明。又檢察官就提起公訴之案件，本有就
    犯罪事實明確記載，以界定起訴及審判之範圍，指出證明之
    方法及被告所犯法條之義務，以兼顧被告防禦權之行使，且
    法院於第一次審判期日前，若認為檢察官指出之證明方法顯
    不足認定被告有成立犯罪之可能時，並應以裁定定期通知檢
    察官補正；逾期未補正者，即得以裁定駁回起訴（刑事訴訟
    法第264條、第161條規定及最高法院92年度台上字第60號判
    決意旨參照）。據此，關於本案追加起訴之部分（即事實欄
    ?、?、?、?之部分），經核與原起訴之部分並無實質上
    或裁判上一罪關係，即非為原起訴效力所及，則檢察官於追
    加起訴前，既有就追加起訴之範圍所指被告所涉嫌之犯罪事
    實、證據及所犯法條，先予判斷、釐清，以界定追加起訴及
    審判之範圍，並使本院產生被告可能犯罪之初步心證之義務
    ，則檢察官於追加起訴前，就追加起訴之犯罪事實之範圍內
    訊問A 女等證人，核屬其於起訴前依法即可實施之偵查作為
    ，自非辯護人所指檢察官於起訴後所實施之任意性偵查，檢
    察官並已依法命A 女等人具結，被告及辯護人又未指明檢察
    官有何違法取供之情事，本院審酌其等陳述時之外在環境及
    情況，尚查無顯不可信之情況，復與本案有相當之關連性，
    依刑事訴訟法第159條之1第2 項規定，自得作為本案認定追
    加起訴犯罪事實存否之證據。
  2.又本院於98年5月11日準備程序時，就原起訴書附表編號2之
    犯罪事實部分，因所載之犯罪時間及被害人（即A女）A女等
    事項，涉及新舊法適用及該當不同罪名之問題，認有必要而
    當庭諭知檢察官就此部分應再行確定犯罪時間、被害人當時
    年齡是否已滿14歲及犯罪次數（詳見本院98年度訴字第 161
    號卷第26頁準備程序筆錄），而檢察官就起訴之犯罪事實及
    所犯法條，既有如上所述之應予界定及指明之義務，是檢察
    官本於該項義務及本院於上開準備程序時所為之諭知，於本
    案審判前之98年5月13日前往A女就讀之高中訊問之，以釐清
    本院要求再行確認之事項，且依法命A女具結（詳見本院 98
    年度訴字第161號卷第47至49 頁），於法並無不合，被告及
    辯護人又未指明檢察官該次訊問時，有何違法取供或其他顯
    不可信之情事，依刑事訴訟法第159條之1第2 項規定，自得
    作為本院認定檢察官於確定後而更正之起訴書附表編號2 之
    犯罪事實（詳見本院98年度訴字第161號卷第46 頁，即前揭
    事實?之部分）存否之證據。
  ?至於本判決下列所引用之各該非供述證據（包含物證、書證
    等，詳下述及者），並無傳聞法則之適用，辯護人於98年 9
    月7 日準備程序時，就該等非供述證據之證據能力表明無意
    見，又查無違反法定程序而取得之情形，依刑事訴訟法第15
    8條之4反面規定，自有證據能力，而得作為本院認定本案各
    犯罪事實存否之證據。
貳、實體事項：
一、訊據被告甲男矢口否認有何上揭犯行，辯稱：伊從小就幫小
    孩洗澡，當時係要示範男子動作，要小心提防，以及男女交
    往之性知識，並教導如何保養女性乳房，始於事實?、?所
    示之之時、地，先後以手撫摸A女胸部或下體；另因A女有尿
    床之習慣，故於事實?所示之時間，進入A女房內查看A女有
    無尿床，於事實?所示之騎乘機車載送A女途中伸手往撫摸A
    女下體一事，係在開玩笑，且伊同時有向A 女稱「你這尿尿
    小姐（公主）」；於事實?所示之時、地，確有要A 女觀看
    伊勃起之狀況，並表示即便是父親都會有這樣反應，何況是
    其他男人，當時係要教育A女，且無拉A女之手碰觸伊生殖器
    ，翌日在事實?所示之飯店房內，確有壓住A 女，然並無以
    伊下體摩擦A女下體，當時有告訴A女即便父親都會有這樣的
    動作，其他男人也會有，僅係示範，時間則不到1 分鐘；於
    事實?所示之時、地，確有持刀逼問A 女去處，並口出「若
    再不講的話，會把妳（即A 女）的手腳砍斷」等語，然當時
    伊在氣憤中，只是嚇嚇A女而已，且未將刀子架在A女脖子上
    ；就事實?部分，伊僅有一次在房間內脫去衣褲，並叫B 女
    脫下衣褲，當時係向B 女稱隨便進入他人房間很危險，且從
    未將性器官插入B 女下體；另伊前未曾接獲基隆市社會局之
    約談通知，並未在上開住處客廳內稱若因此坐牢，出獄要殺
    光全家云云。
二、查被告係告訴人A、B二女之生父乙節，業據被告於警詢、偵
    訊及本院審理時陳述在卷，並經告訴人A、B、C 二人於警詢
    、偵訊及本院審理時指陳明確，復經本院於審理期日訊問其
    等年籍資料時，核對其等身分證件無誤；是被告於事實欄所
    示各次行為時，均為成年人，且確實知悉告訴人A、B二女當
    時年齡，而告訴人A、B二女亦均屬未滿18歲之兒童或少年等
    情，殆無疑義。
三、就事實欄?至?之部分，經查：
  ?被告於事實欄?至?所示之時、地，均有撫摸告訴人A 女之
    胸部或下體，於事實欄?所示之時、地，有裸露生殖器並要
    求告訴人A 女觀看撫摸，另於事實欄?之時、地，有遭被告
    以身體壓在其身體之上，並以雙手壓住其雙手，致無法反抗
    後，被告即以下體摩擦其下體等情，業據證人即告訴人A 女
    迭於警詢、偵訊及本院審理時指證歷歷，並有現場圖及現場
    照片7 張在卷可參；又被告於警詢、偵訊及本院準備程序及
    審理時，亦均自承確有多次撫摸告訴人A 女之胸部及下體，
    另有於事實欄?所示之時、地，裸露其生殖器，並要告訴人
    A女看其勃起狀況，並於事實欄?所示之時、地，將告訴人A
    女撲倒在床上並壓住等情，是告訴人A 女於警詢、偵訊及本
    院審理時所述，即非全然無據。
  ?其次，證人即告訴人A女於本院審理時，結證稱：被告於 90
    年到93年7 月間，有在上開基隆市住處房間或客廳內撫摸或
    親吻伊胸部，次數大約20次左右，伊在警詢、偵查中說被告
    在伊國小三年級到五年級期間摸伊胸部、親伊胸部，是實在
    的，被告有時二個動作都有，有時只一個，被告叫伊不要跟
    媽媽（即告訴人C 女）講，而被告並無打、罵或恐嚇伊，然
    伊有用手揮一下，表示拒絕，之後被告還是會摸、親伊胸部
    ，伊不願意被告這樣做等語明確，互核與證人A 女於警詢時
    所指：在國小的時候，被告就趁C 女不在家時，就會叫伊到
    房間摸伊全身，被告會雙手抓伊的肩膀後順勢右手摸伊的胸
    部，等C女回來被告就叫伊離開房間，並要求伊不要跟C女說
    。「（問：你國小的時候跟爸爸一起脫光洗澡或爸爸摸我的
    身體及胸部，你有無告訴媽媽嗎？）我有跟媽媽說，但媽媽
    都沒說什麼，只說不要跟他一起洗」等語（詳見玉里分局警
    卷第6至8 頁警詢筆錄），以及證人A女於偵訊時結證所述：
    國中時，被告有摸伊，是摸伊下體。國小時沒有摸伊下體，
    只有胸部。國小摸胸部的地點大都在被告房間，次數不記得
    ，至少有20次以上，每次都是被告叫伊來房間，就直接摸，
    伊有反抗，但被告還是繼續摸。為何第一次摸伊後，伊還會
    進入被告房間，是因為被告會找藉口跟伊聊別的事，趁伊不
    備摸胸部，伊有反抗但被告還是繼續摸。被告在摸伊胸部的
    時候，有告訴伊別的男人也會有這樣的動作，以及教伊如何
    保養乳房，但是伊有反抗，但伊還是繼續摸等語（詳見臺灣
    花蓮地方法院檢察署【下稱花蓮地檢署】98年度偵字第1099
    號偵查卷第5至6 頁訊問筆錄），均大致相符。顯見證人A女
    於就讀國小時，就被告撫摸或親吻其胸部之舉，已迭生反感
    而有抗拒以明示其拒絕之意；從而，證人A 女於本院審理時
    ，就事實欄?部分，雖證稱被告於伊與妹妹（即B 女）在玩
    時走過來，講了一下話就摸伊，伊不同意被告摸伊下體，被
    告是無意間摸伊，所以來不及反抗或阻止等語，惟證人A 女
    前既有抗拒被告撫摸、親吻其胸部之舉，足認被告於A、B二
    女玩耍之際，突然伸手撫摸A女下體1次之際，主觀上即可認
    識此非A女所同意之事，惟被告仍刻意為之，自屬以違反A女
    之意願方法而實施該撫摸下體之行為。
  ?又被告於98年3、4月間某日晚間，進入A女上開住處房間，A
    女當時已入睡，感覺遭撫摸後有醒來，身體一直翻轉，不讓
    被告撫摸，也有用手將被告的手撥開，但被告的手仍一直過
    來，有摸下體，大約摸了3下等情，業據證人A女於本院審理
    時證述明確（即事實欄?之部分），互核與其於偵訊時所證
    ：那天晚上伊睡了，被告到伊房間，趁伊睡著時摸伊，伊有
    往裡頭想要避開被告的手，也有用手把被告手撥開，但並沒
    有出言制止，但被告還是一直往伊這邊擠，伊並沒有做出壓
    制伊反抗的動作，只是一直摸伊等語相符（詳見本院98年度
    訴字第161號卷第47頁反面之檢察官98年5月13日訊問筆錄）
    。是被告此部分於著手撫摸A女下體時，A女雖處於睡眠之不
    知抗拒之情形，惟A 女旋已驚醒，並以翻轉身體、伸手撥開
    之動作表明其抗拒之意，被告仍擠靠A女並接續撫摸A女下體
    約3下，顯已違反A女之意願而繼續實施該撫摸下體之行為。
  ?雖證人A 女就事實欄?部分，於偵訊時證稱：伊記得在國二
    下學期穿短褲制服的時候，被告曾經騎機車載伊去學校，有
    趁機把手伸到後面摸伊下體，伊還來不及制止被告，被告摸
    完就把手收回去等語（詳見本院98年度訴字第161號卷第 47
    頁反面之檢察官98年5月13 日訊問筆錄），然於本院審理時
    ，已當庭結證而陳明當時車子在行進中，被告突然隔著衣服
    摸伊下體，被告沒有對伊施強暴、恐嚇的行為，伊不願意被
    告摸伊，有把被告的手拿開，但被告的手還是硬要摸伊下體
    等情，參諸證人A 女在此之前已有多次拒絕被告撫摸、親吻
    其胸部或撫摸其下體之情形，已如前述，是證人A 女於本院
    審理時所為如上之澄清，自屬信而有徵，被告此部分仍有以
    違反A女意願之方式撫摸A女下體之行為。
  ?另被告於前揭雙人湯屋內，有叫伊摸被告下體，伊沒有同意
    ，被告就用手抓住伊的手叫伊去摸，伊有把手掙脫，所以沒
    有摸到，但被告有摸自己的下體，並稱男人就是這樣，伊沒
    有摸到，也不願意摸等情，業據證人A 女於本院審理時證述
    明確，被告於警詢時，亦自承當時確有要求A 女觀看其勃起
    之生理反應等語（詳見玉里分局警卷第4 頁背面警詢筆錄）
    ，是A 女於過程中並未觸摸到被告已勃起之陰莖一節，堪可
    確認。據此，被告與A 女在上開雙人湯屋內，既有裸露其生
    殖器有要求A女觀看，並抓住A女之手要求撫摸，且於過程中
    產生男子情慾高漲之陰莖勃起之現象，被告甚有自行握住陰
    莖上下移動之舉，固堪認被告當時係基於滿足己身性慾之猥
    褻犯意，並以抓住A 女之手要求碰觸、撫摸之強暴方式，違
    反A女之意願，而確已著手實施強制猥褻犯行，然A女既已掙
    脫而未碰觸、撫摸被告已勃起之陰莖，致被告未能得逞，則
    被告此部分之強制猥褻犯行，應僅止於未遂，而刑法第 224
    條之強制猥褻罪，又無處罰未遂犯之明文規定，是起訴意旨
    認被告此部分之猥褻犯行業已既遂，即有未洽；惟A 女斯時
    願否觀看，或進而碰觸、撫摸被告已勃起之陰莖一節，核屬
    A 女之自主權利之行使，更無義務如是為之，被告復以手抓
    住A女之手之方式，以不法腕力迫使A女碰觸、撫摸其陰莖未
    果，顯已著手實施強暴行為，欲使A 女行該無義務之事，同
    時妨害A女行使權利，而終未得逞，即已該當刑法第304條第
    2項、第1項之強制未遂罪之構成要件無訛。
  ?再者，被告於事實欄?所示之時、地，確有將A 女撲倒床上
    ，全身壓住A女，並以雙手抓住A女雙手，接續以下體摩擦 A
    女下體，歷時約30分鐘，並持續逼問A女男友之事，過程中A
    女友雖反抗，然因遭被告壓住而無法動彈等情，業據證人 A
    女於偵訊時證述綦詳，於本院審理時復如是結證；且A 女於
    前在雙人湯屋內，已有明確抗拒觀看、碰觸被告已勃起之陰
    莖之表示，則被告自已知悉A 女即有不欲被告在對之為與性
    有關之任何舉止，是被告在前開和平飯店房間內將A 女撲倒
    在床上之舉，顯係以強暴方式，違反A 女之意願而為之，且
    若非A 女確有上開遭被告強壓，過程中又遭被告持續以其下
    體摩擦A女下體，時間則長達約30 分鐘之久，以及上開所述
    先後遭被告親吻、撫摸胸部或下體之各項痛苦經歷，當無告
    訴人C女於本院審理時所述A女就其遭被告性侵害之情事，均
    表示不願再聽聞及陳述，當電視出現性行為之畫面會要求將
    電視關掉，發現報紙有關性行為之報導後，會將報紙撕掉，
    而顯已就與性有關之己身經歷或相關資訊，產生全然排斥回
    憶或見聞之心理障礙，更無於事隔1 年後在本院審理時，於
    聽聞被告對其證述之意見後，當庭哭泣之激動反應，益見 A
    女就上開各項情節之證述，應均堪信實。
  ?至於被告於事實欄?之時、地，確有持刀向A女稱要將A女手
    腳砍斷一節，業據被告於偵訊及本院準備程序、審理時坦認
    在卷，並經證人A 女於警詢、偵訊及本院審理時結證明確，
    其於偵訊及本院審理時，就被告當時持刀確有架住其脖子一
    節，先後證述一致，自堪信實；又被告雖辯以只是嚇嚇A 女
    ，係擔心A 女云云；惟被告當時所持之物，係極易傷及他人
    身體，甚可取人生命之西瓜刀，復口出要將A 女手腳砍斷之
    語，一般人見聞後，均會心生恐懼，實無庸置疑；且依證人
    A 女於警詢及偵訊所述被告當時之所以持刀恐嚇之原因，無
    非係A女前往外公家，事前未告知被告所致，然證人A女所前
    往者，係其直系血親尊親屬家中，此乃屬人倫之常，非有正
    當理由，被告本無禁絕之理，縱令被告因故認有不宜，亦無
    以持刀恐嚇A女欲斷其手腳之嚴重殘害A女身體之方式，使 A
    女聽從之必要；況且，依證人A 女所述被告當時並稱「寧願
    不要我們，也不要我們跑出去」之言語內容觀之，被告無非
    係藉此以彰顯其亟欲全盤掌控其家人所有言行舉止之目的，
    是被告上開所辯只是嚇嚇A女，實此擔心A女所致云云，自屬
    無稽。
  ?末就事實欄?至?所示被告各犯行之時間，查起訴及追加起
    訴意旨認被告係分別於96年3、4月間及同年4、5月間所實施
    ，而證人A 女於警、偵訊時，則僅能以其當時在學之年級、
    學期，乃至所著制服之型式等細節，勉為確定，於本院審理
    時，就事實欄?部分之詳細時間，亦表明已然遺忘等語，參
    以該等部分迄今已有近3 年之遙，人之記憶能力亦有一定之
    限度，是證人A 女就被告該等部分犯行之確實日期為何無法
    指明，實與常情無違。據此，被告就事實欄?至?所示之各
    犯行既有可能係於中華民國九十六年罪犯減刑條例第2條第1
    項所定之96年4月24 日前所實施，本院基於懷疑利益歸被告
    之原則，應為有利於被告之認定，即認被告為該等犯行之日
    期，均未逾96年4月24 日，俾利被告得依該條例予以減刑，
    謹此敘明。
四、就事實欄?、?部分，經查：
  ?被告於95年9月至10 月間，有在上開住處房間內，將其生殖
    器插入B女之陰道，當時被告稱要告訴B女某事，之後B 女即
    進入房間，被告就將其褲子脫掉，並叫B 女將褲子脫掉後，
    即將其生殖器插入B 女下體內，至於是陰道或是尿尿的地方
    ，因為當時太年幼，分不出來，此種情形大約有4 次；另於
    上開期間，被告有在上開住處浴室內，將其生殖器插入B 女
    陰道，大約2次；此6 次性侵害過程中，被告並無打罵B女，
    然因被告係父親，故不敢反抗，但被告有叫B女不要跟C女講
    等情，業據證人即告訴人B 女於本院審理時結證綦詳，互核
    與其於偵訊時所述情節大致相符（詳見本院98年度訴字第16
    1號卷第64、65頁之98年7月6 日檢察官訊問筆錄），而被告
    於偵訊時，並自承伊從小就幫B 女洗澡，一直到小學三年級
    左右，另伊有叫B女到伊的房間過，表示如果有男生叫B女到
    房間去，不要到房間，因為到房間，通常男孩子都會做那種
    想要性侵小孩的事，伊並以動作示範，如將B 女推到床上，
    撕破B女的衣服、脫掉B女褲子，稱男孩子有時候會把器官放
    進到B女的器官裡面，伊趴在B女身上，但沒有脫掉伊的衣服
    、褲子，並稱爸爸也會有這樣的動作，伊是用手比B 女的下
    體部，也有碰到B女的陰道口，當時伊是叫B女躺在床上等情
    （詳見基隆地檢署98年度偵字第766號偵查卷第47至48 頁訊
    問筆錄），於本院審理時，亦陳稱確有1次叫B女到房間，有
    脫掉伊的衣褲，且有叫B女脫衣褲，是告訴B女隨便到人家房
    間很危險之情形，足認證人B 女上開所證，已非全然虛妄。
    雖證人曾喜真於偵訊時，證稱：C女有向伊提過A、B 二女遭
    被告性侵乙事，時間大約是95年12 月間，C女打電話告訴伊
    ，說B女跟她說屁股痛，C女很緊張就一直追問女兒，B 女說
    被告用手指頭戳她的肛門，伊接到電話沒過幾分鐘，伊就打
    電話到基隆市社會局，社會局很積極的介入處理，並約伊等
    到社會局說明，伊就跟C女一起去，當時B女並沒有去，社工
    後來有打電話給A、B二女，問她們有關被告對她們做了什麼
    事，由她們自己向社工陳述。C女告訴伊說B女遭被告性侵乙
    事以後，在當天下午B女放學之後，C女接B女來伊家，伊問B
    女，B女說被告用手指戳她的屁股。伊有問B女被告沒有戳妳
    的肛門，B女說有，伊並沒有問有無戳她的陰道，B女自己也
    沒有跟我講，因為伊是聽C 女說肛門的部位，所以伊就單純
    的只問這個部位，B 女沒有跟伊說被告用尿尿的地方（意指
    陰莖）戳她尿尿的地方等語（詳見基隆地檢署上開偵查卷第
    36至37頁訊問筆錄），即就被告究係以手指，或是以陰莖侵
    入，侵入之部位究係肛門，或係陰道等情，所述先後不一；
    然證人B女嗣於偵訊時，已陳明C女與證人曾喜真有問伊被性
    侵害的事，然當時因被告叫伊不能跟別人說這些事，故未將
    全部過程說出，嗣經警察叫伊勇敢說出，才把經過說出來，
    而當時（即遭被告性侵害之時）才三年級，分不清肛門和陰
    道，後來學校綜合課有教，伊才知道等情（詳見本院98年度
    訴字第161號卷第65頁之98年7月6 日檢察官訊問筆錄），與
    其於本院審理時所證當時係證人曾喜真先來問伊，那時候伊
    比較不願意講，至於是陰道或尿尿的地方，因為伊當時太小
    ，分不出來等語相符；又B女嗣於年滿10 歲後，再經教友簡
    明德於98年2月12日、17 日分別詢問時，即向簡明德表明被
    告確有以舌頭舔B女性器官，並以性器官碰觸，進而插入B女
    性器官之情形，簡明德復以阿美族母語對於女性性殖器官之
    說法（即「PUKI」，而阿美族語對於男、女之肛門之說法，
    則係一相異之「HE MOT」）加以確認結果，B 女確實指稱係
    其性器官遭被告以性器官碰觸及插入等情，並經證人簡明德
    於偵訊時結證綦詳（詳見基隆地檢署上開偵查卷第41至43頁
    訊問筆錄），且B 女經警及社工人員帶同前往醫院驗傷結果
    ，B女之陰部留有處女膜6點鐘方向舊裂傷之傷害一節，有長
    庚紀念醫院基隆分院受理疑似性侵害事件驗傷診斷書1 份存
    卷為憑（附於基隆地檢署上開偵查卷之彌封袋內），B 女於
    偵訊時，更證稱伊沒有交過男友，當時不知被告以生殖器插
    入伊陰道之意義為何等語（詳見基隆地檢署上開偵查卷第17
    頁訊問筆錄），顯見B 女遭被告插入之身體部位，確係陰道
    無訛，再參諸證人B女於95年12月間，係一年僅8歲之幼女，
    復經當時負責教養之被告特別叮囑勿告知他人，是證人B 女
    上開所陳當時係因年幼無法明確區別身體部位，且因被告稱
    不能跟別人說，故於證人曾喜真詢問時未將全部過程說出等
    情，自與常情無違，亦不能以B 女先後所述遭被告性交之過
    程，以及遭插入之身體部位等情有所不一，即認B 女歷次所
    述均屬杜撰之詞而不足採。況且，告訴人C 女於本院審理時
    ，陳稱B女事後出現上述與A女相同之不願再次聽聞、回憶遭
    被告性侵害之過程，當電視出現性行為之畫面會要求將電視
    關掉，發現報紙有關性行為之報導後，會將報紙撕掉之心理
    受創之異常情事，而B 女於本院審理時，聽聞被告陳述對其
    證言之意見後，即有當庭哭泣之情形，此復與證人簡明德於
    偵訊所證伊將B女帶入B女自己房間詢問被告有無對其如何時
    ，B 女一邊講就一邊哭而且很激動，有顫抖之現象等情相當
    （詳見基隆地檢署上開偵查卷第41頁訊問筆錄）；苟非被告
    確有以其性器官插入B女陰道之情事，B女當無對此出現心靈
    受創反應，益證B 女上開所證先後遭被告多次性交一事，洵
    屬真實。
  ?嗣C女發現被告有對B女性交之情事後，於95年12月間，即以
    電話告知教友曾喜真，而曾喜真聽聞此情，數分鐘後即以電
    話通報基隆市社會局一節，業據證人曾喜真於偵訊時結證明
    確；而社會局有聯絡C 女去面談，然於面談前約一星期，被
    告即對A、B二女、另一兒子及C 女恐嚇稱「如果我坐牢的話
    ，出來之後，就要殺你們全家」，C 女因害怕，所以在面談
    時稱是弄錯的，沒有繼續追究，後來係因玉里社會局通知被
    告對A 女性侵害的案子已在調查，認不能再讓被告繼續這樣
    下去，就帶B女去婦幼隊報案等情，則據證人C女於偵訊時結
    證明確（詳見本院98年度訴字第161號卷第66 頁檢察官訊問
    筆錄），互核與證人C女於98年1月24日警詢時所述：2 年前
    伊問被告為何用性器官弄痛小女兒（即B 女）的屁股，被告
    說她是我女兒怎麼可能會做這樣的事情，並拉著二位女兒（
    即A、B二女）說，我有動你們，我有摸你們嗎？如果我坐牢
    我就殺了你們，我們很害怕就不敢再說等語相符（詳見玉里
    分局警卷第14頁至15頁警詢筆錄），並經證人A、B二女於本
    院審理時分別結證確認在案；且基隆市社會局於95年12月 5
    日接獲證人曾喜真以電話通報後，即持續連繫，同年月15日
    與C女及證人曾喜真面談後，經C女表明係被告於同年月4 日
    晚間讀報時，正好讀到一則性侵害新聞，而向B 女說明何謂
    性侵害，C女卻誤以為被告對B女性侵害，故係C 女過度緊張
    而誤認，因此結案等情，並有基隆市政府98年5月13 日基府
    社福貳密字第0980143102號函所附報告書、通報表可佐（附
    於基隆地檢署上開偵查卷彌封袋內）；是以，B 女就其確遭
    被告為性交行為之指證應堪信實一節，既已如上述，苟非 C
    女確有遭受被告以上開言語恫嚇致心生畏懼，當無刻意編派
    上述誤認之情事，導致基隆市社會局予以結案而無法獲得該
    局協助之可能，足認C 女上開所證確遭被告恐嚇一事，應屬
    真實。另證人A、B女及告訴人C 女於本院審理時，雖均證稱
    被告係在上開住處客廳內說上開恐嚇言語，當時A、B二女及
    一兄弟在客廳，C女在房間等語，然被告當時知悉C女適在房
    內，而客廳與C女所處房間很近（經本院通譯當庭就C女所指
    之長度丈量結果，為約295公分）等情，併據證人B女及告訴
    人C女於本院審理時陳明在卷，顯見被告當時應已知悉C女及
    在房內，並能預見C 女可輕易聽聞被告在客廳之言語內容，
    佐以A、B、C 三女所述被告當時口出之恐嚇言語內容大致相
    符，證人B 女於偵訊時稱被告當時係大聲的說該等恐嚇言語
    （詳見本院98年度訴字第161號卷第67 頁檢察官訊問筆錄）
    等節，足認C 女當時確有聽聞被告所稱欲殺害全家之恐嚇言
    語，是C 女於警、偵訊時稱當時伊在場一節，雖未明確指明
    係在客廳或房間，惟尚無重大齟齬之處，自不得以此逕認證
    人A 女等人就此部分於警、偵訊之歷次證述均不可採；且被
    告既已知悉C 女適在緊鄰客廳之房間內，仍住處內高聲揚言
    欲殺害全家，自已對A、B、C 三女同時實施恐嚇危害安全之
    犯行；且C女係因被告對其與A、B 二女為上開恐嚇犯行，而
    心生畏懼，始於基隆市社會局人員面談時，謊稱係誤認云云
    ，致全案經社會局未予繼續處理而結案等情，已如上述，是
    基隆市社會局提供之上開報告書中有關C 女誤認之記載，既
    已失真，自無從遽採而為有利於被告之認定。至於被告實施
    上開恐嚇犯行之時間，證人C女於偵訊時稱係在面談前約1星
    期，而證人A女則稱當時係一假日之晚間10 時許，查證人曾
    喜真通報基隆市社會局之日期（即95年12月5 日）係週一，
    面談之日期（即同年月15日）係週五，該段期間之假日則為
    95年12月9日（週六）及10 日（週日），是被告上開實施恐
    嚇犯行之時間，應可推認係98年12月9日或10日晚間10 時許
    。
五、雖被告於警、偵訊及本院準備程序、審理時，迭以當時係教
    育小孩男女交往之性知識、保養女性乳房及開玩笑云云，資
    為其本案被訴有關強制猥褻A女及對B女性交犯行之抗辯。惟
    被告與A、B二女性別不同，於本院審理時，亦自承未曾接受
    過兩性關係輔導、性教育、心理學等相關專業訓練，A 女於
    本院審理時，復指明其就讀之國小、國中、高中等學校都有
    老師教導有關女性身體保養及性等方面之知識，C 女也會教
    導，而C女於本院審理時，亦陳稱平常會教導A、B 二女性觀
    念或是女性身體私密處的保養，且未叫被告去教A、B二女等
    語，是被告既無任何專業知識或實際經驗，能否越俎代庖並
    妥適且毫無偏差地教導與其性徵完全相異之A、B二女上開事
    項一節，已屬可疑。又被告所指之教導或開玩笑之方式，復
    係撕毀衣服、以其身體直接壓在A、B二女身體上、男女裸裎
    相見、直接碰觸或撫摸胸部或生殖器等私密部位、強行撫摸
    已入睡之A女下體、任意撫摸或碰觸A女下體等各種極為激烈
    ，又絲毫未顧及A、B二女之羞恥感等主觀心理及A、B二女恐
    因此受影響之行為，亦殊與常情有違。況且，被告係A、B二
    女之生父，在倫常上係禁止其等有何情慾行止一節，公眾週
    知，惟被告於事實欄?所示之雙人湯屋內，竟有男子因情慾
    高漲而產生之勃起現象，復又以手上下移動其已勃起之陰莖
    ，更難想像被告此際僅止於示範。尤有甚者，本院為認定被
    告就事實欄?所示之犯行，有無依修正前刑法第91條之1 規
    定施以刑前強制治療之必要，而將其送請鑑定結果，被告於
    鑑定過程中，竟坦認隨著女兒（即A、B二女）的長大，其看
    到女兒的身體時的確會有性興奮的感覺一節，有國軍花蓮醫
    院98年11月10日醫花醫勤字第0980003412號函所檢附之司法
    鑑定報告書影本1份在卷可考（詳見本院98年度訴字第161號
    卷第122頁），再參諸證人B女於警、偵訊時，所證被告多次
    對其性交時，其中一次有流出白白的東西，亦即被告因性交
    行為達到高潮而射精之情節，益證被告如事實欄?至?及?
    至?所示之各項行為，均係為滿足己身色慾，而分別基於強
    制猥褻及性交之犯意為之，其上開所辯，自不足採；而辯護
    人於本院審理時所指本案係家庭問題，係因C 女未善盡教養
    之責，C 女亦有責任，不能將此歸責於被告等語，自亦難遽
    採。
六、綜上各節，本案事證明確，被告犯行均堪認定，自應依法論
    科。
?、論罪科刑：
一、按被告為事實?所示之行為後，94年2月2日修正公布之刑法
    ，於95年7月1日生效施行（以下簡稱修正前、後刑法），其
    中第2條第1項「行為後法律有變更者，適用行為時之法律。
    但行為後之法律有利於行為人者，適用最有利於行為人之法
    律」之規定，係規範行為後法律變更所生新、舊法律比較適
    用之準據法，於刑法修正施行後，自應適用該修正後之第 2
    條第1 項之規定，為「從舊、從輕」之比較；又比較新舊法
    時，應就罪刑有關之共犯、未遂犯、想像競合犯、牽連犯、
    連續犯、結合犯，以及累犯加重、自首減輕暨其他法定加減
    原因（如身分加減）與加減例等一切情形，綜其全部罪刑之
    結果而為比較後，再適用有利於行為人之法律處斷，不得一
    部割裂分別適用不同之新、舊法（最高法院24年度上字第46
    34號、29年度上字第964號判例意旨及最高法院95 年度第八
    次刑事庭會議決議參照）。茲就與本案有關之新舊法比較之
    適用如下：
  ?查修正前刑法第56條規定：「連續數行為而犯同一之罪名者
    ，以一罪論。但得加重其刑至二分之一。」惟該條業已修正
    公布刪除，則連續數行為而犯同一之罪名者，屬於數罪併罰
    ，得定數罪刑合併之刑期以下之刑。此刪除雖非犯罪構成要
    件之變更，但顯已影響被告刑罰之法律效果，自屬法律有變
    更，比較新、舊法結果，修正後之規定並未較有利於被告，
    且被告就事實欄?所示之多次犯行，其時間緊接、所犯構成
    要件相同之罪，顯係基於概括意為之，相較之下，自應依修
    正前之刑法第56條之連續犯規定，論以一罪，對於被告較為
    有利。
  ?又刑法第91條之1第1項，修正後之內容為「犯第221 條至第
    227條、第228條、第229條、第230條、第234條、第332條第
    2項第2款、第334條第2款、第348條第2項第1 款及其特別法
    之罪，而有下列情形之一者，得令入相當處所，施以強制治
    療：一、徒刑執行期滿前，於接受輔導或治療後，經鑑定、
    評估，認有再犯之危險者。二、依其他法律規定，於接受身
    心治療或輔導教育後，經鑑定、評估，認有再犯之危險者」
    。有關強制治療之規定，雖將刑前治療改為刑後治療，但治
    療期間未予限制，且治療處分之日數復不能折抵有期徒刑、
    拘役或刑法第42條第6項（修正前同條第4項）裁判所定之罰
    金額數，較修正前規定不利於被告，是就被告所犯事實欄?
    之部分，自應適用修正前之刑法第91條之1 規定（最高法院
    96年度第三次刑事庭會議決議意旨參照）。
  ?綜上比較結果，本案關於被告就事實欄?各犯行之競合、有
    無施以刑前強制治療部分，應適用修正前刑法為被告論罪科
    刑之依據。至於被告就事實欄?之犯行所犯罪名之法條適用
    部分，查刑法第224條之1係於88年4月21 日增訂公布施行，
    刑法於94年2月2日修正時，該條並未修正，故修正前、後刑
    法第224條之1之處罰輕重相同，即無比較適用之問題，非此
    刑法第2條第1項所指之法律有變更，即無該條之適用，應依
    一般法律適用原則，適用本案裁判時之修正後刑法第224 條
    之1（最高法院95年度第21次刑事庭會議決議意旨參照），
    特此指明。
二、
  ?按家庭暴力防治法所稱家庭暴力，係謂家庭成員間實施身體
    或精神上不法侵害之行為，而家庭暴力罪，則謂家庭成員間
    故意實施家庭暴力行為而成立其他法律所規定之犯罪，家庭
    暴力防治法第2條第1款、第2款定有明文。查被告為告訴人A
    、B二女之生父及告訴人C女之前夫，已如前述，其等間自屬
    家庭暴力防治法第3條第1至3款所列之家庭成員關係。
  ?又兒童及少年福利法已於92年5月28 日制定公布，並於同年
    月30 日生效，其第70條第1項前段規定：成年人教唆、幫助
    或利用兒童及少年犯罪或與之共同實施犯罪或故意對其犯罪
    者，加重其刑至二分之一。此項規定為少年事件處理法第85
    條第1 項之特別規定，依後法優於前法，特別法優於普通法
    之法律適用原則，自應優先於少年事件處理法適用（最高法
    院94 年度台上字第856號判決意旨參看；至於被告就事實欄
    ?所示之行為時間，雖橫跨兒童及少年福利法制定公布生效
    前後，惟被告該部分犯行既可認定係基於概括犯意反覆為之
    ，而為連續犯之裁判上一罪，自應適用該部分最後行為時即
    93年7月之法律，最高法院29年上字第3866 號判例意旨可資
    參照，是就事實欄?之有關兒童及少年福利法第70條第1 項
    之適用部分，即不生新舊法比較適用之問題）。再刑法總則
    之加重，係概括性之規定，所有罪名均一體適用；刑法分則
    之加重，係就犯罪類型變更之個別犯罪行為予以加重，為另
    一獨立之罪名。兒童及少年福利法第70條第1 項前段有關對
    兒童及少年犯罪之加重，係對被害人為兒童或少年之特殊要
    件予以加重處罰，乃就犯罪類型變更之個別犯罪行為予以加
    重，即屬刑法分則加重之性質（最高法院97年度台非字第24
    6號判決意旨參看）。查被告係52年間出生，告訴人A、B 二
    女則分別係82年及87年間出生一節，已如上述，是被告就事
    實欄?至?及事實欄?等犯行，均係對斯時係少年之告訴人
    A女及係兒童之告訴人B女為之。
  ?是核被告就事實欄?所為，係對於當時未滿14 歲之A女，違
    反其意願為猥褻之行為，即有刑法第222條第1項第2 款之情
    形，而犯同法第224條之1之加重強制猥褻罪；就事實欄?至
    ?及事實欄?等部分所為，均係犯兒童及少年福利法第70條
    第1項前段、刑法第224條之成年人故意對少年強制猥褻罪；
    就事實欄?所為，係犯兒童及少年福利法第70條第1 項、刑
    法第305 條之成年人故意對少年恐嚇危害安全罪；就事實欄
    ?所為，係犯兒童及少年福利法第70條第1 項前段、刑法第
    304條第2項、第1 項之成年人故意對少年強制未遂罪；就事
    實欄?部分，查被告係告訴人B 女之生父，且共同居住在上
    開基隆市住處內，被告即屬對於告訴人B 女有親屬、監護、
    教養等關係之人，而告訴人B 女多次遭被告為性交行為時，
    係因被告係父親，故不敢反抗，且因被告叮囑不得告知他人
    ，故於證人曾喜真詢問時未將全部過程說出等情，已如上述
    ，是被告即有利用其與告訴人B 女間之上開關係，而先後多
    次對之為性交行為；然刑法第227條第1項之罪，衹以被害人
    之年齡為其特殊要件，苟被姦女子年在十四歲以上尚未滿十
    六歲，縱使被告係利用權勢，對於服從自己監督之人而為之
    ，亦應認為被吸收於上開條項犯罪之內，不發生與刑法第22
    8條從一重處斷之問題（最高法院51年台上字第1214 號判例
    意旨參照），是被告此部分所為，應係犯刑法第227條第1項
    之對未滿14歲之女子為性交罪；就事實欄?所為，係犯兒童
    及少年福利法第70條第1項、刑法第305條之對兒童及少年故
    意恐嚇危害安全罪及刑法第305 條之恐嚇危害安全罪（告訴
    人C 女部分）。又被告上開所犯各罪，核均係對家庭成員實
    施身體不法侵害，均屬家庭暴力防治法第2條第2項所稱之家
    庭暴力罪，但因家庭暴力罪並無刑罰之規定，是仍應以上開
    所示各罪論處。
  ?起訴及追加起訴認被告就事實欄?、?部分，均係犯刑法第
    227條第4項之對14歲以上未滿16歲之女子為猥褻之行為罪，
    惟被告此二部分犯行，均係以違反A 女之意願為之，業經本
    院認定如上，而該二部分所認定之事實，則與起訴及追加起
    訴之犯罪事實之基本社會事實相同，應予以變更起訴法條如
    上；又追加起訴認被告就事實欄?部分，係犯刑法第228 條
    第1項之利用權勢性交罪，惟被告就此應該當刑法第227條第
    1項之對未滿14 歲之女子為性交罪，已如上述，檢察官於本
    院審理前，亦已更正為刑法第227條第1項之罪名（詳見本院
    98 年度訴字第161號卷第97業及98年10月15日之補充理由書
    第7 頁），是此部分即無庸變更起訴法條。另按刑事訴訟程
    序中，對於被告之行為，應受審判之對象（範圍），乃指起
    訴書（或自訴狀）所記載之被告「犯罪事實」（包括與之有
    連續犯、想像競合犯、牽連犯等具同一案件關係之犯罪事實
    ）而言；此項起訴事實亦為被告行使其防禦權之範圍。是以
    若起訴書犯罪事實欄內，對此項行為已予以記載，即為法院
    應予審判之對象。至於起訴書引用之被告犯罪法條僅係公訴
    人主張被告觸犯何一罪名之意見，供法院審判之參考；法院
    審判時於同一基本社會事實之範圍內，並不受起訴法條之拘
    束，仍得予以變更，故被告所犯法條並非起訴書絕對必要記
    載之事項。因之，縱起訴書未有記載其所犯法條；但犯罪事
    實欄已有敘及者，仍屬業經起訴之犯罪事實，法院應予審判
    ，而無刑事訴訟法第268 條所稱「法院不得就未經起訴之犯
    罪審判」之問題（最高法院83年度台上字第204 號判例意旨
    參看）。查起訴意旨被告就事實欄?之部分，載明被告當時
    係在前開雙人湯屋內裸露生殖器並勃起，要求告訴人A 女撫
    摸觀看，認被告涉犯刑法第227條第4項之對14歲以上未滿16
    歲之女子為猥褻之行為罪嫌（原起訴意旨認併犯同法第 228
    條第2 項之利用權勢猥褻罪嫌，經檢察官以補充理由書更正
    之，詳見本院98年度訴字第161號卷第94 頁之補充理由書）
    ；查被告此部分犯行，實有以強暴方式，欲始告訴人A 女撫
    摸已勃起之陰莖未果，已經本院認定如上，是起訴意旨就此
    部分，認被告業已既遂一節，實有誤會，惟起訴書就此部分
    之犯罪事實，既已載明被告有「要求」之舉，即已寓有被告
    係以相當手段違反告訴人A 女之意願之旨，依上開說明，本
    院認就被告此部分所犯之成年人故意對少年強制未遂罪之部
    分，業已起訴，本院自應予審判，且不受檢察官所誤引之刑
    法第227條第4項之法條之拘束，且變更起訴法條。
  ?被告就事實欄?所示之對未滿14 歲之告訴人B女為性交犯行
    之過程中，以舌頭舔告訴人B 女下體部分，核屬被告對告訴
    人B 女性交之部分行為，應為性交之高度行為所吸收，不另
    論罪。其就事實欄?至?及?等部分所犯各罪，均應依兒童
    及少年福利法第70條第1 項前段規定加重其所犯各罪之法定
    本刑至二分之一；至於被告就事實欄?、?二部分所犯之罪
    ，均係就被害人年齡未滿14歲者所為之特別處罰規定，是被
    告於實施該二犯行時，雖係成年人，而告訴人A、B二女斯時
    固確均為未滿12歲之兒童，然依兒童及少年福利法第70條第
    1項但書規定，自均不得再依該項前段規定加重其刑。
  ?被告就事實欄?所示之多次強制猥褻告訴人A 女犯行，時間
    緊接，所犯構成要件相同罪名，顯係基於概括犯意為之，應
    依修正前刑法第56條之連續犯規定論以一罪，並加重其刑，
    且遞加之。又被告就事實欄?所示犯行，業已著手，然因告
    訴人A女即時將手抽回而不遂，爰依刑法第25條第2項規定，
    減輕其刑，並先加後減之。另被告就事實欄?所示之部分，
    係以一行為同時恐嚇兒童即告訴人B女、少年即告訴人A女及
    斯時已成年之告訴人C女，為想像競合犯，應依刑法第55 條
    規定，從一情節較重之成年人故意對兒童恐嚇危害安全罪處
    斷；追加起訴意旨雖未於犯罪事實中，就被告此部分對於告
    訴人A、B二女為恐嚇之犯行予以敘明，惟被告係以一行為同
    時恐嚇告訴人A、B、C 三女，已如上述，即有想像競合犯之
    裁判上一罪關係，為法律上之同一案件，是被告恐嚇告訴人
    A、B二女之部分，應為此部分之追加起訴效力所及，本院自
    得併予審究。至於其所犯上開各罪間（含事實欄?所示先後
    6次對告訴人B女為性交之各犯行），犯意各別，行為互殊，
    應予分論併罰。另修正後刑法第51條第2 款增訂罰金與死刑
    併予執行；第5 款提高多數有期徒刑合併應執行之刑不得逾
    30年，新法施行後，應依新法第2條第1項之規定，適用最有
    利於行為人之法律。裁判確定前犯數罪，其中一罪在新法施
    行前者，亦同（最高法院95年度第八次刑事庭會議決議參照
    ）；查刑法第51條數罪併罰之規定，其中第5 款規定，由：
    「宣告多數有期徒刑者，於各刑中之最長期以上，各刑合併
    之刑期以下，定其刑期。但不得逾20年」，修正為：「宣告
    多數有期徒刑者，於各刑中之最長期以上，各刑合併之刑期
    以下，定其刑期。但不得逾30年」，修正前刑法所定數罪併
    罰之刑期最高為20年，修正後刑法則為30年，自以修正前刑
    法對被告較為有利，是本案自應適用修正前刑法有關數罪併
    罰規定，以定應執行刑，併此敘明。
  ?爰審酌被告僅有於81年間因業務過失致死案件，經法院判處
    有期徒刑6月，緩刑3年確定之前科（緩刑已期滿而未經撤銷
    ），餘無再經法院判處罪刑之紀錄，素行尚可，惟其身為人
    父，僅為滿足一己之私慾，竟罔顧倫常，對本應悉心呵護之
    二名女兒先後分別實施強制猥褻、性交及恐嚇等犯行，危害
    A、B二女之性自主權，並對A、B二女之成長及身心健康狀態
    ，產生難以彌補之陰影及創傷，犯罪所生之危害甚鉅，於 C
    女察覺有異之際，為掩飾其對B 女之性交犯行，竟以殺害全
    家之加害生命之事恐嚇A、B、C三女，導致C女被迫謊稱誤認
    ，致使政府機關因此結案而未繼續調查並予以必要之協助，
    惡性重大，犯後仍諉以教育等虛詞飾卸其責，態度不佳，兼
    衡其本案犯罪之手段及其生活狀況、智識程度等一切情狀，
    分別量處如主文所示之刑，以示懲儆。
  ?再按犯罪在中華民國96年4月24 日以前者，除本條例另有規
    定外，依下列規定減刑：一、死刑減為無期徒刑；二、無期
    徒刑減為有期徒刑20年；三、有期徒刑、拘役或罰金，減其
    刑期或金額二分之一。又依本條例應減刑之罪，未經判決確
    定者，於裁判時，減其宣告刑。依前項規定裁判時，應於判
    決主文同時諭知其宣告刑及減得之刑。96年7月16 日施行之
    中華民國96年罪犯減刑條例第2條第1項、第7 條分別定有明
    文。查被告就事實欄?、?、?所示各次犯罪時間，均在96
    年4月24 日後，自均不得依該條例減刑之；又其就事實欄?
    、?所示之各次犯罪時間，雖均在96年4月24 日前，所犯罪
    名亦分屬該條例第3條第1項第15款所列舉之罪（即刑法第22
    4條之1、第227條第1項），惟該二部分之罪經本院宣告之刑
    ，均已逾有期徒刑1年6月，依該條第1 項規定，亦均不得予
    以減刑；另被告就事實欄?、?、?、?所示之各次犯罪時
    間，均係在96年4月24日前，所犯之罪名均為該條例第3條第
    1項第15 款所列舉之罪，經本院分別宣告之刑，復均未逾有
    期徒刑1年6月，合於該條例第2條第1項第3 款之減刑條件，
    應分別減其宣告刑二分之一如主文所示，並與上述不得減刑
    之各罪，依該條例第11條及修正前刑法第51條第5 款等規定
    ，定其應執行之刑如主文所示。另數罪併罰中之一罪，依刑
    法規定得易科罰金，若因與不得易科之他罪併合處罰結果而
    不得易科罰金時，原可易科部分所處之刑，自亦無庸為易科
    折算標準之記載（司法院大法官會議釋字第144 號解釋參照
    ）；查被告就事實欄?所犯之恐嚇罪，經依兒童及少年福利
    法第70條第1 項前段規定加重其法定本刑結果，最重本刑仍
    未逾有期徒刑5年，經本院減刑後之刑，亦在有期徒刑6月以
    下；惟該罪與本案不得易科罰金之他罪合併定應執行刑結果
    ，已逾有期徒刑6 月而不得易科罰金，依上開說明，自無庸
    諭知易科罰金之折算標準；至於被告前揭所犯強制猥褻罪，
    而經本院減刑為有期徒刑6 月以下之部分，該罪經依兒童及
    少年福利法第70條第1 項前段規定加重其法定本刑結果，最
    重本刑已逾有期徒刑5 年而不得易科罰金，自無諭知易科罰
    金折算標準之餘地，尚不待言。
三、末就事實欄?所示被告所犯加重強制猥褻罪部分，經新舊法
    比較結果，應依修正前刑法第91條之1 規定認定有無於刑前
    予以強制治療一節，已如上述，經本院依此將被告送交鑑定
    結果，認被告並無施以刑前身心治療之必要性，有前開國軍
    花蓮總醫院司法鑑定報告書1 份附卷足考，是本案就被告所
    犯上開加重強制猥褻罪部分，即不得依修正前刑法第91條之
    1 規定，令入相當處所施以刑前強制治療；另被告持以犯事
    實欄?所示之恐嚇罪之西瓜刀1支，迄未扣案，而告訴人B女
    於本院審理時，亦陳明家中並無西瓜刀，係被告突然拿出來
    的等語，是該西瓜刀雖係被告持以供其犯上開恐嚇罪所用之
    物，然既無證據可認係被告所有，自不得依刑法第38條第 1
    項第2款規定宣告沒收之，均附此敘明。
據上論斷，應依刑事訴訟法第299條第1項前段、第300 條、刑法
第2條第1項前段、第25條，修正前刑法第56條，刑法第224 條、
第224條之1、第304條第2項、第1項、第305條、第55條，修正前
刑法第51條第5款，兒童及少年福利法第70條第1項前段，刑法施
行法第1條之1，中華民國九十六年罪犯減刑條例第2條第1項第 3
款、第7條、第11條，判決如主文。
本案經檢察官吳文正、黃蘭雅到庭執行職務。
中    華    民    國    99    年    2     月    12    日
                  刑事第四庭  審判長  法  官  陳月雯
                                      法  官  魏俊明
                                      法  官  黃鴻達
以上正本證明與原本無異。
如不服本判決應於收受送達後10日內向本院提出上訴書狀，並應
敘述具體理由。其未敘述上訴理由者，應於上訴期間屆滿後20日
內向本院補提理由書(均須按他造當事人之人數附繕本)「切勿逕
送上級法院」。告訴人或被害人如對於本判決不服者，應具備理
由請求檢察官上訴，其上訴期間之計算係以檢察官收受判決正本
之日期為準。
中    華    民    國    99    年    2     月    12    日

                                      書記官

附錄本判決論罪之法律條文：
中華民國刑法第224條
對於男女以強暴、脅迫、恐嚇、催眠術或其他違反其意願之方法
，而為猥褻之行為者，處 6 月以上 5 年以下有期徒刑。
中華民國刑法第224條之1
犯前條之罪而有第222條第1項各款情形之一者，處3年以上10 年
以下有期徒刑。
中華民國刑法第304條
以強暴、脅迫使人行無義務之事或妨害人行使權利者，處3 年以
下有期徒刑、拘役或3百元以下罰金。
前項之未遂犯罰之。
中華民國刑法第305條
以加害生命、身體、自由、名譽、財產之事，恐嚇他人致生危害
於安全者，處 2 年以下有期徒刑、拘役或 3 百元以下罰金。
兒童及少年福利法第70條第1項前段
成年人教唆、幫助或利用兒童及少年犯罪或與之共同實施犯罪或
故意對其犯罪者，加重其刑至二分之一。但各該罪就被害人係兒
童及少年已定有特別處罰規定者，不在此限。

司法院資訊處製作；財團法人民間司法改革基金會備份。
